臺灣士林地方法院民事簡易判決
111年度士簡字第846號
原      告  大景山莊管理委員會

法定代理人  黃郁宜
訴訟代理人  郭子綺
被      告  盧立華


訴訟代理人  胡雯婷

上列當事人間請求給付管理費事件，本院於民國111年7月14日言
詞辯論終結，並判決如下：
    主  文
原告之訴駁回。
訴訟費用新臺幣陸仟壹佰柒拾元由原告負擔。
    事實及理由要領
一、原告起訴時之法定代理人為林玥岑，嗣於訴訟進行中變更為
    黃郁宜，經其聲明承受訴訟，核無不合，應予准許。　　
二、原告起訴主張：原告前依法成立並備查在案，依社區住戶規
    約之規定，每一區分所有權人應按月繳納經常管理費，被告
    所有之新北市○○區○○○00巷000號房屋（下稱系爭房屋），位
    於原告社區中，於原告成立之時，系爭房屋就已經在原告之
    管理範圍中，被告理應按時繳交管理費。被告自民國108年1
    月1日迄至111年1月31日止尚有新臺幣（下同）565,060元之
    管理費未為給付，乃依法提起本訴等語，並聲明：被告應給
    付原告565,060元，及自本件支付命令送達翌日起至清償日
    止，按年息5％計算之利息。
三、被告答辯略以：系爭房屋為獨棟式建築，產權為被告單獨所
    有，雖然系爭房屋與原告位於同一社區，但是於原告設立時
    ，系爭房屋之使用執照並未納入原告之管理範圍中，且系爭
    房屋並無使用原告社區之公共設施，原告之請求並無理由等
    語，並聲明請求駁回原告之訴。
四、法院得心證的理由：
　㈠按當事人主張有利於己之事實者，就其事實有舉證之責任，
    民事訴訟法第277條定有明文。民事訴訟如係由原告主張權
    利者，應先由原告負舉證之責，若原告先不能舉證，以證實
    自己主張之事實為真實，則被告就其抗辯事實即令不能舉證
    ，或其所舉證據尚有疵累，亦應駁回原告之請求（最高法院
    17年上字第917號判例意旨參照）。
　㈡本件原告主張被告為原告所管理大景山莊公寓大廈之區分所
    有權人，尚積欠管理費565,060元未清償之事實，雖據其提
    出相符之公寓大廈管理組織報備證明、新北市淡水區公所函
    、社區規約、存證信函及回執、建物登記第一類謄本等件為
    證，然被告以前詞置辯，故本件應由原告就被告為原告社區
    區分所有權人之事負舉證責任，此已經本院當庭曉諭原告（
    見本院卷第58頁）；經查，原告所管理之大景山莊公寓大廈
    係於103年6月17日經新北市淡水區公所同意備查後成立，有
    新北市淡水區公所103年6月17日新北淡工字第1032111132號
    函在卷可查，然系爭房屋依其使用執照則係於107年12月3日
    領照，建造類別為新建，使用執照字號為107淡使字第450號
    ，有建物類謄本在卷可考，系爭房屋既係於原告成立後逾4
    年後始新建完成，而非拆除改建，就成立、興建之時間先後
    順序而言，已難認系爭房屋於原告成立之時，就已經屬於原
    告社區管理範圍，原告雖主張其成立之時系爭房屋就已經在
    原告之管理範圍中云云，然經本院函調原告於103年6月11日
    申報新北市淡水區公所成立之區分所有權人名冊（資料日期
    ：103年4月191日）中，並無「新北市○○區○○○00巷000號」
    之門牌號碼，有該名冊在卷可查，原告主張顯與事實不符，
    是原告主張被告為其社區區分所有權人乙節，已難採信。
　㈢再按「稱區分所有建築物者，謂數人區分一建築物而各專有
    其一部，就專有部分有單獨所有權，並就該建築物及其附屬
    物之共同部分共有之建築物。」、「前項專有部分，指區分
    所有建築物在構造上及使用上可獨立，且得單獨為所有權之
    標的者。共有部分，指區分所有建築物專有部分以外之其他
    部分及不屬於專有部分之附屬物」，民法第799條第1、2項
    定有明文。又按「本條例用辭定義如下：一、公寓大廈：指
    構造上或使用上或在建築執照設計圖樣標有明確界線，得區
    分為數部分之建築物及其基地。二、區分所有：指數人區分
    一建築物而各有其專有部分，並就其共用部分按其應有部分
    有所有權。三、專有部分：指公寓大廈之一部分，具有使用
    上之獨立性，且為區分所有之標的者。四、共用部分：指公
    寓大廈專有部分以外之其他部分及不屬專有之附屬建築物，
    而供共同使用者」，公寓大廈管理條例第3條第1至4款定有
    明文。是所謂區分所有，應係以①數人區分一建築物而各有
    其專有部分、②並就其共用部分按其應有部分有所有權，為
    其要件，然觀諸系爭房屋之所有權登記，係被告單獨所有，
    且無任何附帶之共有建築物一部之情形，有系爭房屋第一類
    謄本在卷可查，原告於本院亦不爭執系爭房屋為被告1人所
    有（見本院卷第57-58頁），則以被告就系爭房屋之登記情
    形，亦與前述區分所有之要件不符，難認被告係原告社區之
    區分所有權人。
　㈣原告雖又主張系爭房屋現在還在社區裡並使用社區公設及警
    衛云云，然此事實上使用原告社區資源之情形，並非區分所
    有認定之要件，則原告主張被告係原告社區之區分所有權人
    ，尚屬無據，原告社區規約效力即不及於被告，因此原告請
    求被告給付管理費，並無理由，應予駁回。
　㈤從而，原告依公寓大廈管理條例第21條及社區規約之規定，
    請求被告應給付原告565,060元，及自支付命令送達翌日起
    至清償日止，按年息5％計算之利息，為無理由，應予駁回。
    　　
六、訴訟費用負擔之依據：民事訴訟法第78條，並依職權確定訴
    訟費用額共為6,170元（第一審裁判費），應由原告負擔。 
     
中　　華　　民　　國　 111　　年　　7 　　月　　28　　日
                  士林簡易庭法  官  陳紹瑜 
以上正本係照原本作成。
如不服本判決，應於判決送達後20日內，向本院提出上訴狀並應
記載上訴理由，如於本判決宣示後送達前提起上訴者，應於判決
送達後20日內補提上訴理由書（須附繕本）。    
中　　華　　民　　國　 111　　年　　7 　　月　　28　　日
                            書記官  詹禾翊